【裁判字號】    92,交易,203
【裁判日期】    920630
【裁判案由】    公共危險
【裁判全文】
臺灣臺北地方法院刑事判決                        九十二年度交易字第二三號
    公  訴  人  臺灣臺北地方法院檢察署檢察官
    被      告  乙○○
右列被告因公共危險案件，經檢察官提起公訴（九十一年度偵字第二二九六五號），
本院判決如左：
    主    文
乙○○服用酒類，不能安全駕駛動力交通工具而駕駛，處罰金萬元，如易服勞役，
以佰元折算壹日。
    事    實
一、乙○○於民國九十一年十月十一日晚間至翌日凌晨飲用酒類，明知其已因服用酒
    類達不能安全駕駛動力交通工具之程度，仍於九十一年十月十二日凌晨三時三十
    六分許，駕駛動力交通工具車牌號碼ＤＡＶ－六三一號輕型機車，沿臺北市○○
    路行駛，行經該路段二０二巷口，因駕駛有蛇行、車身搖擺不定、轉彎半徑過大
    或過小等駕駛操控力欠佳情形，為警攔停盤查並進行呼氣酒精濃度檢測，乙○○
    於九十一年十月十二日凌晨三時三十六分許之呼氣酒精濃度為一‧０亳克＼公升
    ，因而發覺上情。
二、案經臺北市政府警察局文山第二分局報請臺灣臺北地方法院檢察署檢察官偵查起
    訴。
    理    由
一、訊據被告乙○○於本院審理中固不否認於右揭時、地飲用酒類後，駕駛動力交通
    工具車牌號碼ＤＡＶ－六三一號輕型機車，沿臺北市○○路行駛，行經該路段二
    ０二巷口，為警攔停盤查並進行呼氣酒精濃度檢測，其於九十一年十月十二日凌
    晨三時三十六分許之呼氣酒精濃度為一‧０亳克＼公升等情，惟於偵查中辯稱：
    並未服用酒類，因牙痛含漱口水，造成呼氣中酒精濃度提高，且其當日因牙痛並
    未對酒精濃度測試器吹氣進行檢測云云。
二、經查：
（一）被告於九十一年十月十一日晚間至翌日凌晨飲用酒類，明知其已因服用酒類達
      不能安全駕駛動力交通工具之程度，仍於九十一年十月十二日凌晨三時三十六
      分許，駕駛動力交通工具車牌號碼ＤＡＶ－六三一號輕型機車，沿臺北市○○
      路行駛，行經該路段二０二巷口，因駕駛有蛇行、車身搖擺不定、轉彎半徑過
      大或過小等駕駛操控力欠佳情形，為警攔停盤查並進行呼氣酒精濃度檢測，被
      告於九十一年十月十二日凌晨三時三十六分許之呼氣酒精濃度為一‧０亳克＼
      公升之事實，業經被告於本院審理中坦承不諱，核與證人即當日查獲被告之臺
      北市政府警察局文山第二分局景美派出所員警陳永倉證述情節及呼氣酒精濃度
      檢測單（呼氣酒精濃度檢測單上日期部分雖記載一九九一年十月十二日，但依
      警訊筆錄等資料觀之，該年度部分顯係民國九十一年之誤載）、刑法第一百八
      十五條之三案件測試觀察紀錄表、臺北市政府警察局舉發違反道路交通管理事
      件通知單所載相符。其中被告於九十一年十月十二日凌晨三時三十六分許之呼
      氣酒精濃度為一‧０亳克＼公升，且駕駛時有蛇行、車身搖擺不定、轉彎半徑
      過大或過小等駕駛操控力欠佳情形，腳步不穩，顯然無法正常駕駛，查獲、測
      試或訊問過程中，有語無倫次、含糊不清、多話情事，亦經現場處理員警當場
      觀察、測試後記載明確，有酒精濃度檢測單、刑法第一百八十五條之三案件測
      試觀察紀錄表附卷可按。
（二）被告雖於檢察官偵訊中辯稱並未服用酒類，因牙痛含漱口水，造成呼氣中酒精
      濃度提高，且其當日因牙痛並未對酒精濃度測試器吹氣進行檢測云云，然：
    １被告當日並未表示因牙痛口含漱口水，且確因酒醉散發濃厚酒味騎乘機車經警
      查獲後帶往警局測試、詢問、製作筆錄，已經證人陳永倉證述纂詳，證人與被
      告素不相識，此為被告所不爭執，衡情證人應無羅織誣陷被告之可能或必要，
      況被告警訊時確有酒後躁動不安、胡言亂語、多話、含糊不清、腳步不穩、無
      法保持平衡情形，並據本院勘驗警訊錄影帶審認明確，有勘驗筆錄立卷足憑，
      被告辯稱未服用酒類云云，要難採信。
    ２被告自九十一年十月一日起至九十二年三月三十一日止，僅於九十二年二月、
      三月間前往牙醫診所治療，此經本院職權查證屬實，有中央健康保險局健保審
      字第０九二００二五九八四號覆函暨保險對象門診就醫記錄明細表在卷可考，
      亦難認被告於九十一年十月十一日確有牙痛等症狀。
    ３況被告經檢察官當庭命口含所稱之漱口水後二度進行呼氣酒精濃度測試結果，
      其呼氣酒精濃度分別為０‧０七、０‧０二毫克＼公升，有呼氣酒精濃度檢測
      單可稽，被告辯稱口含漱口水導致呼氣中酒精濃度升高云云，委無可採。
（三）按刑法第一百八十五條之三規定所謂「不能安全駕駛」，係抽象危險犯，並不
      以發生具體危險為必要，對於呼氣酒精濃度已達每公升０．五五亳克（０．五
      五亳克＼公升）以上，肇事率為一般正常人之十倍，認為已達不能安全駕車之
      標準，此業經法務部八十八年五月十八日以法八八檢字第００一六六九號函告
      週知，應為絕對不能安全駕駛動力交通工具；而就醫學文獻所知，酒精對人體
      造成之影響，於呼氣時酒精濃度達每公升０‧二五亳克（約合體內血液中酒精
      濃度五０亳克＼公升或百分之零點零五）即會輕度中毒，造成輕度協調功能降
      低，呼氣酒精濃度達每公升０‧五亳克時（約合體內血液中酒精濃度一００亳
      克＼公升或百分之零點一）屬輕到中度中毒症狀，出現反應較慢、感覺減低、
      影響駕駛之狀況，又飲酒後一小時許，其體內血液酒精濃度可達最高，飲酒一
      小時後其體內之酒精濃度隨即消減，此亦分別有行政院國軍退除役官兵輔導委
      員會臺北榮民總醫院八十八年八月五日（八八）北總內字第二六八六八號函、
      八十八年十月二十六日（八八）院賓文廉字第一三四０七號臺灣高等法院函附
      台北醫學院附設醫院精神科主任蔡尚穎「酒精對人體生理與行為之影響」一文
      可據。本件被告於九十一年十月十一日晚間至翌日凌晨飲用酒類達呼氣酒精濃
      度為一‧０亳克＼公升、不能安全駕駛動力交通工具之程度，仍於九十一年十
      月十二日凌晨三時三十六分許，駕駛動力交通工具車牌號碼ＤＡＶ－六三一號
      輕型機車，沿臺北市○○路行駛，且駕駛時有蛇行、車身搖擺不定、轉彎半徑
      過大或過小等駕駛操控力欠佳情形，腳步不穩，顯然無法正常駕駛，查獲、測
      試或訊問過程中，有語無倫次、含糊不清、多話情事，前已述及，其呼氣酒精
      濃度已逾０‧五亳克＼公升，達輕到中度中毒，反應較慢、感覺減低、影響駕
      駛程度，且顯已造成其注意力、反應力、平衡感、穩定性、駕駛能力均降低，
      應認已達不能安全駕駛動力交通工具之程度。
（四）本件事證已臻明確，被告所辯顯係卸責、避就之詞，委無可採，其犯行洵堪認
      定，應依法論科。
三、核被告所為，係犯刑法第一百八十五之三條服用酒類不能安全駕駛動力交通工具
    而駕駛罪。爰審酌被告並無前科、素行良好，有臺灣高等法院被告全國前案紀錄
    表可佐，飲用酒類達不能安全駕駛程度而駕駛動力交通工具，而酒精成分對人之
    意識能力具有不良影響，超量飲酒後會導致對週遭事務之辨識及反應能力較平常
    狀況薄弱，被告服用酒類達注意力、反應力、平衡感、穩定性、駕駛能力均降低
    、不能安全駕駛之程度，仍駕駛動力交通工具輕型機車，對一般往來之人車均生
    高度危險性，且犯後復辯稱並未飲酒、係遭員警陷害云云，未見悔意反省等一切
    情狀，量處如主文所示之刑，及諭知如易服勞役之折算標準，以資懲儆。
據上論斷，應依刑事訴訟法第二百九十九條第一項前段，刑法第一百八十五條之三、
第四十二條第二項，罰金罰鍰提高標準條例第二條，判決如主文。
本案經檢察官甲○○到庭執行職務。
中      華      民      國    九十二    年      六      月     三十     日
                              臺灣臺北地方法院交通法庭
                                      法  官  洪  文  慧
右正本證明與原本無異。
如不服本判決，應於判決送達後十日內向本院提出上訴狀(應抄附繕本)。告訴人
或被害人如對於本判決不服者，應具備理由請求檢察官上訴，其上訴期間之計算
係以檢察官收受判決正本之日期為準。
                                      書記官  江  虹  儀
中      華      民      國      九十二      年    七    月     二     日
附錄本案論罪科刑法條全文：
中華民國刑法第一百八十五條之三
服用毒品、麻醉藥品、酒類或其他相類之物，不能安全駕駛動力交通工具
而駕駛者，處一年以下有期徒刑、拘役或三萬元以下罰金。


司法院資訊處製作；財團法人民間司法改革基金會備份。
